---
title: "Servicio de bicis en NYC"
output: html_notebook
---

Veamos las ubicaciones de las estaciones en un mapa de la ciudad.
# Mapa Stations
```{r}
library(leaflet)
library(magrittr)
stations <- readr::read_csv("dat/stations.csv")

colnames(stations)
colnames(stations) <- c("X1","station.id","station.name","latitude","longitude")
names(providers)
leaflet(options = leafletOptions(minZoom = 0, maxZoom = 18))
m1 <- leaflet(stations) %>% 
  addTiles() %>% addProviderTiles(providers$MtbMap) %>%
  addProviderTiles(providers$Stamen.TonerLines,
    options = providerTileOptions(opacity = 0.35)) %>%
  addProviderTiles(providers$Stamen.TonerLabels) 
m1 %>% 
  addCircles(color = "red",radius=5, opacity = T ) %>% 
  addMarkers(popup = ~htmltools::htmlEscape(station.name))

```

Usuarios por edades y género.
# Análisis de usuarios
```{r}
rutas <- readr::read_csv("dat/bike_nyc_1_6_2019.csv")
colnames(rutas)

usuarios <- rutas %>% dplyr::select(birth.year,gender,usertype) %>% 
  dplyr::mutate(age = lubridate::year(Sys.Date())-birth.year) %>% 
  dplyr::group_by(age,gender,usertype) %>% 
  dplyr::mutate(contador = n()) %>% 
  dplyr::group_by(age,gender,contador,usertype) %>% 
  dplyr::summarise()

usuarios %>% 
  ggplot2::ggplot(ggplot2::aes(x = age, y = contador,fill=gender))+
  ggplot2::geom_col()+
  ggplot2::theme_bw()


```

Los de género "unknown" son pocos y además hay un valor absurdo para la edad de 51 años.
Eliminamos los "unknown" y volvemos a sacar la gráfica.

```{r}
usuarios %>% 
  dplyr::filter(gender!="unknown") %>% 
  ggplot2::ggplot(ggplot2::aes(x = age, y = contador,fill=gender))+
  ggplot2::geom_col()+
  ggplot2::theme_bw()
```

Se ve que hay un uso del servicio de bicis mucho mayor por parte de hombres que de mujeres.
La franja de edad de mayor uso está entre los 31 y los 34 años.

Vamos a ver sólo las mujeres junto al tipo de usuario.

```{r}
usuarios %>% dplyr::filter(gender=="female") %>% 
  ggplot2::ggplot(ggplot2::aes(x = age, y = contador, fill=usertype))+
  ggplot2::geom_col()+
  ggplot2::theme_bw()+
  scale_fill_brewer(palette = "Pastel1")
  
```

Y los hombres...

```{r}
usuarios %>% dplyr::filter(gender=="male") %>% 
  ggplot2::ggplot(ggplot2::aes(x = age, y = contador, fill=usertype))+
  ggplot2::geom_col()+
  scale_fill_brewer(palette = "Set1")+
  ggplot2::theme_bw()
```


Veamos la distribución que sigue la duración de los viajes.
# Duración de los viajes
```{r}
rutas %>% dplyr::select(tripduration) %>% 
  ggplot2::ggplot(ggplot2::aes(x=tripduration))+
  ggplot2::geom_density(colour="blue")+
  ggplot2::theme_bw()

```

Veamos como se distribuye la duración media de los viajes y la relación entre dicha duración media y
la frecuencia de uso de las rutas.
```{r}
resumen_rutas <- rutas %>% 
  tidyr::unite(ruta, start.station.id,end.station.id,sep="-") %>% 
  dplyr::group_by(ruta) %>% 
  dplyr::summarise(contador = dplyr::n(),
                   avgTrip = mean(tripduration)) %>%
  dplyr::arrange(desc(avgTrip)) %>% 
  dplyr::ungroup()

resumen_rutas %>% 
  dplyr::select(avgTrip) %>% 
  ggplot2::ggplot(ggplot2::aes(x=avgTrip))+
  ggplot2::geom_density(colour="blue")+
  ggplot2::theme_bw()

resumen_rutas %>% 
  ggplot2::ggplot()+
  ggplot2::geom_point(ggplot2::aes(x=avgTrip,y=contador))+
  ggplot2::geom_smooth(ggplot2::aes(x=avgTrip,y=contador))+
  ggplot2::theme_bw()

resumen_rutas %>% 
  ggplot2::ggplot()+
  ggplot2::geom_smooth(ggplot2::aes(x=avgTrip,y=contador))+
  ggplot2::theme_bw()

summary(resumen_rutas$avgTrip) 
```

# Pendiente
```{r}
stations_geo <- stations %>% 
  tidyr::unite(lat_long,latitude,longitude,sep="+")


rutas_geo <- rutas %>% 
  dplyr::right_join(stations_geo,by=c("start.station.id"="station.id")) %>% 
  dplyr::rename(origin_lat_long=lat_long) %>% 
  dplyr::right_join(stations_geo,by=c("end.station.id"="station.id")) %>% 
  dplyr::rename(end_lat_long=lat_long,station.name.ori=station.name.x,station.name.end=station.name.y) %>% 
  dplyr::select(-c(10,13)) %>% 
  tidyr::unite(ruta, start.station.id,end.station.id,sep="-")






```


Estaciones con más uso (80% de los usos)
# Uso de estaciones
```{r}
start_stations <- rutas_geo %>%
  dplyr::group_by(station.name.ori) %>% 
  dplyr::summarise(cont = n()) %>%
  dplyr::arrange(desc(cont)) %>% 
  dplyr::mutate(acumulado=cumsum(cont)) %>% 
  dplyr::inner_join(stations,c("station.name.ori"="station.name")) %>% 
  dplyr::filter(acumulado<0.8*nrow(rutas_geo))

end_stations <- rutas_geo %>%
  dplyr::group_by(station.name.end) %>% 
  dplyr::summarise(cont = n()) %>% 
  dplyr::arrange(desc(cont)) %>% 
  dplyr::mutate(acumulado=cumsum(cont)) %>% 
  dplyr::inner_join(stations,by=c("station.name.end"="station.name")) %>% 
  dplyr::filter(acumulado<0.8*nrow(rutas_geo))

start_stations %>% 
  ggplot2::ggplot(ggplot2::aes(x = reorder(station.name.ori,cont),y=cont))+
  ggplot2::geom_col(fill="cyan")+
  ggplot2::coord_flip()+
  ggplot2::theme_bw()

end_stations %>% 
  ggplot2::ggplot(ggplot2::aes(x = reorder(station.name.end,cont),y=cont))+
  ggplot2::geom_col(fill="yellow")+
  ggplot2::coord_flip()+
  ggplot2::theme_bw()


```
Hay 26 estaciones de origen y 25 de destino que tienen el 80% de los usos. Por encima de todas
destaca Grove St PATH.

Vamos a ver como se distribuye el tiempo total de uso por bicicleta.
# Uso de bicicletas
```{r}
bicis <- rutas %>% 
  dplyr::group_by(bikeid) %>% 
  dplyr::summarise(tiempo_uso=sum(tripduration)) %>% 
  dplyr::arrange(desc(tiempo_uso))

bicis %>% 
  dplyr::select(tiempo_uso) %>% 
  ggplot2::ggplot(ggplot2::aes(x=tiempo_uso))+
  ggplot2::geom_density(colour="blue")+
  ggplot2::coord_cartesian(xlim = c(370, 200000))+
  ggplot2::theme_bw()

summary(bicis$tiempo_uso)

```
A ver como evoluciona el uso por meses...
# Uso del servicio por meses
```{r}
rutas_mes <- rutas_geo %>% 
  dplyr::mutate(mes=lubridate::month(starttime)) %>% 
  dplyr::group_by(mes) %>%
  dplyr::filter(mes %in% c(1:6)) %>% 
  dplyr::summarise(tiempo_uso=sum(tripduration))

rutas_mes %>% 
  ggplot2::ggplot(ggplot2::aes(x=mes, y=tiempo_uso))+
  ggplot2::geom_col(fill="green")+
  ggplot2::theme_bw()
  
```

Y el uso semanal...
# Uso del servicio por días de la semana
```{r}

rutas_semana <- rutas_geo %>% 
  dplyr::mutate(semana=lubridate::week(starttime)) %>% 
  dplyr::group_by(semana) %>%
  dplyr::filter(semana %in% c(1:26)) %>% 
  dplyr::summarise(tiempo_uso=sum(tripduration))

rutas_semana %>% 
  ggplot2::ggplot(ggplot2::aes(x=semana, y=tiempo_uso))+
  ggplot2::geom_col(fill="orange")+
  ggplot2::theme_bw()

```

Y por horas...
# Uso del servicio por horas
```{r}
str(rutas_geo)
rutas_hora <- rutas_geo %>% 
  dplyr::mutate(H=lubridate::hour(stoptime)) %>%
  dplyr::mutate(Hor=(ifelse(H %in% (0:9),paste0(0,H), H))) %>% 
  dplyr::mutate(M=lubridate::minute(stoptime)) %>% 
  dplyr::mutate(Min=(ifelse(M %in% (0:9),paste0(0,M), M))) %>% 
  dplyr::group_by(Hor,Min) %>%
  dplyr::mutate(HM=paste0(Hor,":",Min)) %>%
  dplyr::group_by(HM) %>%
  dplyr::summarise(tiempo_uso=sum(tripduration))

rutas_hora %>% 
  ggplot2::ggplot(ggplot2::aes(x=HM, y=tiempo_uso))+
  ggplot2::geom_point(alpha=1/3)+
  ggplot2::theme_bw()
```

